臺灣臺北地方法院交通事件裁定　　　　 96年度交聲字第304號
原處分機關　臺北市交通事件裁決所
異　議　人
即受處分人　甲○○
上列異議人即受處分人因違反道路交通管理處罰條例案件，對於
臺北市交通事件裁決所於96年2月7日所為之處分（原處分案號：
北市裁二字第裁22－Z00000000之1、22－Z00000000之2號）聲明
異議，本院裁定如下：
    主  文
原北市裁二字第裁22－Z00000000之1號之處分撤銷。
上開撤銷部分甲○○不罰。
其餘異議駁回。
    理  由
一、按汽車行駛高速公路及快速公路，除於規定之停車處外，不
    得在路肩及路肩外、中央分隔帶、隧道內、交流道或收費站
    區停車，高速公路及快速公路交通管制規則第12條第1項前
    段有明文規定。又汽車行駛於高速公路、快速公路或設站管
    制之道路，不遵使用限制、禁止、行車管制及管理事項之管
    制規則而有違規減速、臨時停車或停車者，處汽車駕駛人新
    台幣（以下同）3,000元以上6,000元以下罰鍰，並予記違規
    點數一點，道路交通管理處罰條例第33條第1項第8款、第63
    條第1項第1款分別定有明文。次按汽車駕駛人，於駕駛執照
    吊扣期間駕駛小型車或機器腳踏車，處新臺幣6,000元以上
    12,000以下罰鍰，並吊銷其駕駛執照，道路交通管理處罰條
    例第21條第1項第5款、第4項亦有明文。又已受吊扣或吊銷
    駕駛執照處分者，不予記點，亦為道路交通管理處罰條例第
    63條第2項所明定。
二、本件原處分機關即臺北市交通事件裁決所以異議人即受處分
    人甲○○於駕駛執照吊扣期間，駕駛其所有車牌號碼9B－26
    75號自用小客車，於95年7月16日凌晨4時20分許，停放於國
    道一號南下1.4公里處，經國道公路警察局第一警察隊員警
    攔停舉發「駕駛執照吊扣期間駕駛小行車」、「行駛高速公
    路違規臨時停車或停車者─無故於車道上停車」之違規。嗣
    因異議人於應到案日期前向原處分機關提出申訴，經原處分
    機關函請舉發單位調查結果，仍認異議人有前揭違規行為，
    遂於96年2月7日以異議人有違反道路交通管理處罰條例第21
    條第1項第5款、第38條第1項第8款及違反道路交通管理事件
    統一裁罰標準表規定，分別裁處異議人罰鍰9,000元及6,000
    元，並吊銷汽車駕駛執照1年，合先敘明。
三、異議人聲明異議意旨略以：當日係被乙○○小姐載往該停車
    處，因二人爭吵後張小姐憤而離去，本人遂在等候弟弟前來
    之前，在車內睡覺，並無在駕照吊扣期間駕車之行為；又當
    時停車之處，是在開上八堵交流道後，行駛完匝道剛接上高
    速公路一點之路肩，並非任意停於車道上，為此聲明異議，
    請求撤銷原處分等語。
四、經查：
  (一)關於撤銷原處分部分：
  1.按犯罪事實應依證據認定之，無證據不得認定犯罪事實，刑
    事訴訟法第154條第2項定有明文。次按法院受理有關交通事
    件，準用刑事訴訟法之規定，復為道路交通管理處罰條例第
    89條前段所明定，是最高法院76年台上字第4986號判例所揭
    示：「認定犯罪事實所憑之證據，雖不以直接證據為限，間
    接證據亦包括在內，然而無論直接或間接證據，其為訴訟上
    之證明，須於通常一般之人均不致有所懷疑，而得確信其為
    真實之程度者，始得據為有罪之認定，倘其證明尚未達到此
    一程度，而有合理之懷疑存在時，事實審法院復已就其心證
    上理由予以闡述，敘明其如何無從為有罪之確信，因而為無
    罪之判決，尚不得任意指為違法」之意旨，亦即刑事訴訟法
    上法院認定事實之最重要原則之一即認定被告有罪，就該有
    罪事實不能有任何之合理懷疑存在之原則，於法院審理行為
    人違反道路交通管理處罰條例案件時，當有其適用。易言之
    ，法院於審理行為人違反道路交通管理處罰條例案件，於為
    事實之認定時，如就原處分機關所認定行為人違規之事實仍
    有合理之懷疑，而無法確信行為人確有該當於道路交通管理
    處罰條例各該處罰條文之構成要件事實時，即應依訴訟法上
    「罪證有疑，利於被告」之法理，作對受處分人有利之認定
    。
  2.95年7月16日凌晨4時20分許舉發本件之國道公路警察局第一
    警察隊員警丙○○於本院調查時具結證稱：「（問：舉發情
    形為何？）（答：當天巡邏至南下1.4公里約在八堵交流道
    南下約四、五百公尺左右，因為當時看到這部車停在上交流
    道往國一道南下之加速車道末端匯入主線道之車道上，當時
    因為他停在車道上，所以認為他有危害交通上之安全，所以
    就下車查看，看到駕駛人坐在駕駛座上睡著了，有無繫安全
    帶我不記得，車子好像是開著沒有熄火，因為車窗緊閉，裡
    面有開冷氣；當我們到時已經有拖吊車在他車子後面，最後
    我們敲他車窗叫他起床，當他車窗搖下來時，我們就聞到酒
    味了，我們就認為他是酒後駕車不勝酒力，所以就停在車道
    上睡著了，接著我們就對他進行酒測，但是當時他說他沒有
    開車，所以拒絕做酒測，我們是依據他拒絕酒測而開舉發單
    。）（問：他當時是否有說車子不是他開的？）（答：是，
    受處分人有說車子不是他開的，只有說這樣，我問他是否因
    為喝酒開車不勝酒力而停在車道上，他說不是，他說車子是
    他朋友開的。）」等語（見本院96年5月4日訊問筆錄），顯
    然當日員警將異議人攔停時，異議人正於車上休息，車輛係
    屬於靜止之狀態，舉發員警並未目睹異議人有駕駛車輛之行
    為，自難遽以認定異議人有於駕駛執照吊扣期間駕車之違規
    行為。
  3.證人即當日駕駛該車輛上高速公路之張婉萍，於本院調查時
    結證稱：「我當時下午四、五點來臺北找甲○○，後來我們
    要去基隆吃飯，當時由我開甲○○的車子載甲○○回基隆，
    到了基隆市將車子停在光華國宅，我與甲○○又坐計程車去
    市區吃飯，吃飯時有另二位朋友，吃完飯又去唱歌，甲○○
    有喝酒我沒有喝，喝完酒後甲○○要回臺北，我認為是我載
    甲○○來基隆的，所以也要安全送甲○○回臺北，當時已經
    凌晨三、四點了，上八堵交流道約二、三百公尺，甲○○認
    為我壹個女孩子等一下如果要自己回基隆有危險所以不讓我
    開車，我們二個就起爭執，我就說不然就請你弟弟將車子開
    回去，當時甲○○有打電話給他弟弟，但是電話沒有打通，
    我一氣之下就開車門下車下交流道，自己攔計程車回光華國
    宅，甲○○的車子就停在八堵交流道砸道約二、三百公尺上
    面。」等語（見本院96年5 月21日訊問筆錄），核與異議人
    所言大致相符，堪認異議人前開由其友人駕車載往停車地點
    之辯詞，應屬真實。
  4.縱此，依前揭對事實真偽有懷疑時，應將利益歸於被告之法
    則，即應作對異議人有利之認定，要難謂異議人所辯為無理
    由，是原處分機關對異議人所為之前開裁決，即難認為允當
    ，應由本院將北市裁二字第裁22－Z00000000之1號處分撤銷
    ，改諭知異議人不罰，以資適法。
  (二)關於異議駁回部份：
  1.異議人所有車牌號碼9B-2675號自用小客車，於95年7月16日
    凌晨4時20分許，停放在國道一號南下1.4公里處，為異議人
    所不爭執，且有卷附採證照片可稽，此部分事實堪以認定。
    異議人雖辯稱該車輛係停放於「路肩」，並非停放於高速公
    路「車道」上云云，惟高速公路路肩係供執行任務之救護車
    、消防車、警備車、工程車、救濟車及吊車，以及經高速公
    路管理機關核准，執行檢修或拖吊任務之之檢修及拖吊車輛
    之用，故需隨時保持淨空，其他車輛不得佔用行駛，更不得
    將車輛任意停放於路肩，此由高速公路及快速公路交通管制
    規則第12條第1項前段之規定足以推知。從而，無論異議人
    車輛係停放於「路肩」或是高速公路「車道」上，均有妨礙
    交通順暢及其他用路人安全之虞，均應依道路交通管理處罰
    條例第33條第1項第8款之規定予以處罰。故異議人以前情置
    辯，顯不足採。
  2.按道路交通管理處罰條例第85條第1項規定：「本條例之處
    罰，受舉發違反道路交通管理事件之受處罰人，認為受舉發
    之違規行為應歸責他人者，應於舉發違反道路交通管理事件
    通知單應到案日期前，檢附相關證據及應歸責人相關證明文
    件，向處罰機關告知應歸責人，處罰機關應即另行通知應歸
    責人到案依法處理。逾期未依規定辦理者，仍依本條例各該
    違反條款規定處罰」；又違反道路交通管理事件統一裁罰基
    準及處理細則第36條亦規定：「本條例之處罰，受舉發違反
    道路交通管理事件之被通知人，認為受舉發之違規行為應歸
    責他人者，應於通知單記載之應到案日期前，檢附相關證據
    及足資辨識、通知應歸責人之證明文件，向處罰機關告知應
    歸責人，處罰機關應即另行通知應歸責人到案依法處理。逾
    期未依規定辦理者，仍依本條例各該違反條款規定處罰」。
    依本院上開認定，當日駕駛異議人所有車輛者雖係證人張婉
    萍無誤，惟異議人於95年9月1日向原處分機關提出申訴時，
    僅陳明駕駛車輛者係其「友人」，但並未提出該駕駛人確切
    之年籍資料及相關證據供原處分機關查核，致原處分機關無
    從另行通知駕駛人到案依法處理，則原處分機關逕依上開規
    定處罰異議人，並無違誤。況該車輛違規停放於高速公路車
    道上時，異議人正坐於車內駕駛座上，故該車輛顯然係在異
    議人自行占有保管之下，異議人方為當時對該車輛具有事實
    上管領力之人，異議人雖因吊扣駕照且飲酒不勝酒力而無法
    自行開車移置車輛，然異議人亦可請求他人協助將車輛駛離
    或是拖離現場，異議人卻任由車輛停放於該處，故縱使本件
    實際駕駛人係另有其人，亦不影響本件之裁罰，併予敘明。
  3.從而，原處分機關依前開道路交通管理處罰條例第33條第1
    項第8款及違反道路交通管理事件統一裁罰基準表之規定，
    裁處受處分人罰鍰6,000元，尚無違誤。異議人猶執前詞指
    摘原處分不當，為無理由，自應將其異議駁回。
五、綜上所述，原處分機關依道路交通管理處罰條例第21條第1
    項第5款規定，裁處受處分人罰鍰9,000元，並吊銷駕駛執照
    1年部分，於法未合，是此部分異議人之異議有理由，自應
    由本院撤銷原處分，並另為異議人不罰之諭知，爰裁定如主
    文第1項及第2項所示。至原處分機關依道路交通管理處罰條
    例第33條第1項第8款裁處受處分人罰鍰6,000元部分，原處
    分機關之裁處，核無違誤，異議人之異議為無理由，自應將
    其異議駁回，爰裁定如主文第3項所示。
六、據上論斷，應依道路交通案件處理辦法第19條、第20條前段
    ，裁定如主文。
中　　華　　民　　國　　96　　年　　5 　　月　　29　　日
　　　　　　　　　交通法庭法　官　林孟皇
本正本證明與原本無異。
如不服本裁定，應於送達後5日內向本院提出抗告狀。
　　　　　　　　　　　　　書記官　宋德華
中　　華　　民　　國　　96　　年　　5 　　月　　29　　日
